【裁判字號】    95,交聲,1687
【裁判日期】    951229
【裁判案由】    交管條例聲異
【裁判全文】
臺灣板橋地方法院交通事件裁定          95年度交聲字第1687號
原處分機關  交通部公路總局臺北區監理所蘆洲監理站
異  議  人  丁○○
上列異議人因違反道路交通管理處罰條例案件，對於交通部公路
總局臺北區監理所蘆洲監理站民國95年10月20日所為之處分（原
處分案號：北監蘆字第裁46-C00000000號）聲明異議，本院裁定
如下：
    主  文
原處分撤銷。
丁○○不罰。
    理  由
一、異議意旨略謂：異議人即受處分人丁○○於民國95年10月19
    日凌晨1 時2 分許（聲請狀誤載為同月18日晚間11時30分許
    ），飲酒後，在臺北縣三重市○○街64號前，欲騎乘車牌號
    碼FFD-060 號機車返家，因不勝酒力，於未發動該機車時，
    即醉倒在地，詎警員甲○○誤認異議人係騎乘機車摔倒在地
    ，欲對其舉發，其不滿警方處理方式，雙方乃發生口角，未
    知警方竟以拳腳相向，其乃拒絕警方進行呼氣酒精濃度測試
    之檢定，然原處分機關仍以異議人為無駕駛執照駕車，拒絕
    接受酒精濃度測試之檢定，而依道路交通管理處罰條例第35
    條第4 項前段規定，裁處罰鍰新臺幣6 萬元，暨依同條例第
    67條第6 項規定，裁處3 年內不得考領駕駛執照，並非適法
    ，故依法聲明異議，求為撤銷原處分等語。
二、按道路交通管理處罰條例第35條第1 項規定：「汽車駕駛人
    ，駕駛汽車經測試檢定有下列情形之一者，處新臺幣一萬五
    千元以上六萬元以下罰鍰，並當場移置保管該汽車及吊扣其
    駕駛執照一年；因而肇事致人受傷者，並吊扣其駕駛執照二
    年；致人重傷或死亡者，吊銷其駕駛執照，並不得再考領：
    一、酒精濃度超過規定標準。二、吸食毒品、迷幻藥、麻醉
    藥品及其相類似之管制藥品。」同條第4 項前段復規定：「
    汽車駕駛人拒絕接受第一項測試之檢定者，處新臺幣六萬元
    罰鍰，並當場移置保管該汽車及吊銷該駕駛執照。」又同條
    例第67條規定：「（第1 項）汽車駕駛人，曾依第二十七條
    第二項、第二十九條之二第五項、第三十五條第一項、第三
    項後段、第四項後段、第三十七條第二項、第五十四條、第
    六十一條第一項第一款、第二款、第六十二條第四項後段規
    定吊銷駕駛執照者，終身不得考領駕駛執照。但有第六十七
    條之一所定情形者，不在此限。（第2 項）汽車駕駛人，曾
    依第二十九條第四項、第三十條第三項、第三十五條第三項
    前段、第四項前段、第三十七條第三項、第四十三條、第六
    十一條第一項第三款、第四款後段規定吊銷駕駛執照者，三
    年內不得考領駕駛執照；汽車駕駛人駕駛營業大客車，曾依
    第三十五條第二項規定吊銷駕駛執照者，四年內不得考領駕
    駛執照。（第3 項）汽車駕駛人，曾依本條例其他各條規定
    吊銷駕駛執照者，一年內不得考領駕駛執照。（第4 項）汽
    車駕駛人，曾依第二項、第三項規定吊銷駕駛執照，不得考
    領駕駛執照期間計達六年以上者，終身不得考領駕駛執照。
    但有第六十七條之一所定情形者，不在此限。（第5 項）前
    四項不得考領駕駛執照規定，於汽車駕駛人係無駕駛執照駕
    車者，亦適用之。（第6 項）汽車駕駛人違反本條例規定，
    應受吊扣駕駛執照處分，於汽車駕駛人係無駕駛執照駕車者
    ，在所規定最長吊扣期間內，不得考領駕駛執照。」均合先
    敘明。
三、查證人即承辦警員丙○○於本院中結證：渠與乙○○等同事
    於前揭時、地，適於臺北縣三重市○○街60號處理畢賭博案
    件，正欲駛離停放在同街60號至64號旁之警用公務車，欲返
    回臺北縣政府警察局三重分局永福派出所，因聽聞有人直按
    機車喇叭，初以為係公務車擋住居民之出入口，嗣發現異議
    人坐於機車上，該機車引擎發動中，且發覺異議人有酒味，
    渠與乙○○取締異議人時，異議人欲掙脫，遂與乙○○將異
    議人制服在地，渠先騎乘機車返回派出所，再與甲○○駕駛
    警車，將異議人帶回派出所等語。又證人即承辦警員乙○○
    則於本院中證述：伊與丙○○在上開時、地，適執行查緝賭
    博案件職務完畢，欲以執行公務之大貨車將扣案物品運回派
    出所，因聽聞大貨車後方有人直按機車喇叭，伊乃至車後察
    看，乙○○嗣隨之而來，始見異議人坐在機車上，出言質疑
    警方之車輛是否可停在同街64號前，伊雖未目睹異議人騎乘
    機車前來，但伊等發覺異議人有酒味，欲攔下異議人，詎異
    議人即加油門欲離去，乃予以逮捕，並請甲○○前來支援搭
    載異議人返回派出所等語。茲據前述證人所陳，充其量祗得
    證明異議人於為警發覺有酒味時，乃坐於機車上，且該機車
    發動中，惟尚無證據可資證明異議人乃騎乘機車至前址，而
    異議人「坐」於機車，其情狀尚與道路交通管理處罰條例第
    35 條 第1 項規定所稱「駕駛」有別。況誠如證人丙○○所
    證，斯時，公務車停放地點距巷口尚有5 至10公尺，該處仍
    可通行乙節，則異議人若係騎乘機車欲穿行該處，亦毋庸按
    機車喇叭警示。基於上述，足見異議人辯稱，當時其並未騎
    乘機車乙情，當非虛捏，準此，其縱有酒氣，且拒絕進行呼
    氣酒精濃度測試檢定，容非得以前揭規定遽予裁處。
四、此外，本院復查無異議人確有原處分機關指摘之違規事實，
    是異議人應不罰。原處分機關所為裁罰，既乏據得憑，是應
    予撤銷。
據上論斷，應依道路交通案件處理辦法第20條前段，裁定如主文
。
中    華    民    國    95    年    12    月    29    日
                      交通法庭  法  官  朱敏賢
以上正本證明與原本無異。
如不服本裁定應於裁定送達後5 日內向本院提出抗告狀。
                                書記官  郭勝華
中    華    民    國    96    年    1     月    2     日


司法院資訊處製作；財團法人民間司法改革基金會備份。
